【裁判字號】    97,易,428
【裁判日期】    970708
【裁判案由】    詐欺
【裁判全文】
臺灣屏東地方法院刑事判決               97年度易字第428號
公  訴  人  臺灣屏東地方法院檢察署檢察官
被      告  乙○○
                    號
上列被告因詐欺案件，經檢察官聲請簡易處刑判決（97年度偵字
第2017號），本院認不宜以簡易判決處刑，改分通常程序審理，
判決如下：
    主  文
乙○○無罪。
    理  由
一、公訴意旨詳如附件之聲請簡易判決處刑書所載。
二、按犯罪事實應依證據認定之，無證據不得認定犯罪事實；又
    不能證明被告犯罪者，應諭知無罪之判決，刑事訴訟法第
    154 條第2 項、第301 條第1 項分別定有明文。又認定犯罪
    事實所憑之證據，雖不以直接證據為限，間接證據亦包括在
    內；然而無論係直接或間接證據，其為訴訟上之證明，須於
    通常一般之人均不致有所懷疑，而得確信其為真實之程度者
    ，始得據為有罪之認定，倘其證明尚未達到此一程度，而有
    合理性之懷疑存在時，即難為有罪之認定，最高法院著有76
    年度台上字第4986號判例可資參照。再按刑事訴訟法第161
    條已於民國91年2 月8 日修正公佈，其第1 項規定：檢察官
    就被告犯罪事實，應負舉證責任，並指出證明之方法。因此
    ，檢察官對於起訴之犯罪事實，應負提出證據及說服之實質
    舉證責任。倘其所提出之證據，不足為被告有罪之積極證明
    ，或其指出證明之方法，無從說服法院以形成被告有罪之心
    證，基於無罪推定之原則，自應為被告無罪判決之諭知，最
    高法院亦著有92年台上字第128 號刑事判例可資參照。
三、公訴人認被告乙○○涉犯幫助詐欺罪嫌，無非以被害人丙○
    ○、丁○○之指訴、被告系爭郵局帳戶之開戶資料、交易明
    細表、臺灣中小企業銀行匯款申請書各1 紙、郵政國內匯款
    執據2 紙等為其主要論據。惟訊之被告堅決否認有幫助詐欺
    之犯行，辯稱：伊係將系爭郵局存摺、提款卡、密碼寄給「
    張靜宜」辦理信用貸款，伊有正當收入，並無幫助詐欺之犯
    意等語。
四、本件被害人丙○○、丁○○確因遭詐騙集團之詐騙而分別匯
    款3 萬元及9 萬元至被告系爭郵局帳戶之事實，固據被害人
    2 人於警詢中指訴綦詳，並有被告系爭郵局帳戶之開戶資料
    、交易明細表、臺灣中小企業銀行匯款申請書各1 紙、郵政
    國內匯款執據2 紙附卷可稽，然此僅能證明被害人有受詐騙
    匯款至被告系爭郵局帳戶之事實。被告是否構成幫助詐欺取
    財罪，端視被告是否明知其交付系爭郵局存摺等物，係為供
    幫助詐欺集團行騙之用？抑或如被告所辯，其僅係委託他人
    代辦信用貸款？經查：
(一)被告係以宅急便方式，將系爭郵局帳戶存摺、提款卡、密碼
    寄交予自稱「張靜宜」者辦理貸款之事實，有其提出之宅急
    便收執聯附卷可稽。而被告係前往第一銀行屏東分行辦理提
    款轉帳予其兒子，經行員告知始知悉已被列為警示帳戶，存
    款已遭凍結，行員復通知員警前來處理等情，亦據被告供明
    在卷，核與證人即承辦員警甲○○到庭供證之情節相符（本
    院卷第22頁背面）。而被告每月薪資均固定匯入第一銀行屏
    東分行之帳戶內，於96年5 月2 日亦如往昔匯入59,188元，
    迄96年5 月7 日方陸續憑卡提領，有被告第一銀行屏東分行
    之活期儲蓄存款存摺影本附卷可稽，足徵被告主觀上對其郵
    局帳戶可能被詐欺集團使用應無所認知，否則焉有放任其第
    一銀行屏東分行帳戶遭凍結致存款無法提領之理。
(二)一般出售或提供帳戶予他人謀取私利者，因每本帳戶之收購
    價格僅數千元不等，衡情大多係無收入或存款者方鋌而走險
    ，被告係屏東縣長治鄉民代表會主席，每年薪資達103 萬餘
    元，有在職證明書及各類所得扣繳暨免扣繳憑單各1 紙在卷
    可憑，被告有一定之社會地位，且有固定收入，實無為圖數
    千元小利而甘冒刑責寄交帳戶予詐騙集團使用之可能。是被
    告辯稱：伊係將系爭郵局存摺、提款卡、密碼寄給「張靜宜
    」辦理信用貸款等語，即屬可採，被告主觀上並無幫助詐欺
    之認識與犯意甚明。
    綜上所述，公訴人所提出之證據，或證明方法，並無從說服
    本院形成被告有罪之心證，且復查無積極證據足資認定被告
    確有公訴人所起訴之幫助詐欺犯行，自應為被告無罪判決之
    諭知。
據上論斷，應依刑事訴訟法第452 條、第301 第1 項，判決如主
文。
本案經檢察官陳俊宏到庭執行職務。
中    華    民    國    97    年    7     月     8    日
                  刑事第三庭 審判長 法  官  吳永宋
                                    法  官  春生
                                    法  官  趙家光
以上正本證明與原本無異。
如不服本判決應於收受本判決送達後十日內向本院提出上訴書狀
，其未敘述上訴理由者，並得於提起上訴後十日內向本院補提理
由書狀（均須按他造當事人之人數附繕本）「切勿逕送上級法院
」
中    華    民    國    97    年    7     月    8     日
                                    書記官  陳勃諺


司法院資訊處製作；財團法人民間司法改革基金會備份。
